【裁判字號】    95,交聲,39
【裁判日期】    950508
【裁判案由】    聲明異議
【裁判全文】
臺灣高雄地方法院交通事件裁定          95年度交聲字第39號
原處分機關  交通部公路總局高雄區監理所
異  議  人  甲○○
即受處分人
上列異議人因違反道路交通管理處罰條例案件，對於交通部公路
總局高雄區監理所於民國94年12月20日所為之高監自字第裁80-Z
EB002103號裁決聲明異議，本院裁定如下：
    主  文
原處分撤銷。
    理  由
一、原處分機關以：異議人即受處分人甲○○所有車牌號碼YT-9
    151 號自用小客車，於民國94年5 月3 日17時28分，在國道
    十號西向16.8公里處，在高速公路超速行駛，違反道路交通
    管理處罰條例第33條第1 項之規定，為警逕行舉發，異議人
    未於應到案日期到案，乃以高監自字第裁80-ZEB002103號裁
    處罰鍰新臺幣（下同）6,000 元。
二、聲明異議意旨略以：上開違規罰單之通知單係寄至異議人高
    雄縣大社鄉○○路○段283 號異議人住處，惟異議人於94年
    5 月底即前往台北市探視兒子並居住，致未能接到通知單並
    繳納罰款，亦不知該通知經公示送達在案。異議人實係因經
    常回娘家澎湖或到北部探視兒子，才會造成收不到罰單，為
    此請求撤銷原裁罰6,000 元，改依最低額3,000 元裁罰而聲
    明異議等語。
三、按「汽車行駛於高速公路或設站管制之道路，而不遵管制之
    規定者，處汽車駕駛人3000元以上6000元以下罰鍰」；又「
    本條例所定罰鍰之處罰，行為人接獲違反道路交通管理事件
    通知單後，於15日內得不經裁決，逕依第92條第3 項之罰鍰
    基準規定，向指定之處所繳納結案；不服舉發事實者，應於
    15日內，向處罰機關陳述意見；其不依通知所定期限前往指
    定處所聽候裁決，且未依規定期限繳納罰鍰結案或向處罰機
    關陳述意見者，處罰機關得逕行裁決之」，道路交通管理處
    罰條例第33條第1 項、第9 條第1 項分別定有明文。次按對
    於違反道路交通管理處罰條例之行為，逕行舉發者，應按已
    查明之資料填註車牌號碼、車輛種類、車主姓名或地址，並
    於通知單上方空白處加註逕行舉發之文字後，由舉發機關送
    達被通知人，違反道路交通管理事件統一裁罰標準及處理細
    則第11條第1 項第3 款亦有明文。再按於89年12月5 日修正
    發布並自90年1 月1 日施行之違反道路交通管理事件統一裁
    罰標準及處理細則第5 條規定：「處理違反道路交通管理事
    件，有關文書送達之程序，依『行政程序法』之規定」；末
    按行政程序法第72條第1 項、第74條第1 項、第2 項及第3
    項規定：「送達，於應受送達人之住居所、事務所或營業所
    為之」、「送達，不能依前二條規定為之者，得將文書寄存
    送達地之地方自治或警察機關，並作送達通知兩份，一份黏
    貼於應受送達人住居所、事務所、營業所或其就業處所門首
    ，另一份交由鄰居轉交或置於該送達處所信箱或其他適當位
    置，以為送達。前項情形，由郵政機關為送達者，得將文書
    寄存於送達地之郵政機關。寄存機關自收受寄存文書之日，
    應保存三個月」；另同法第78條第1 項、第2 項、第80條前
    段則規定：「對於當事人之送達，有下列各款情形之一者，
    行政機關得依申請，准為公示送達︰一、應為送達之處所不
    明者…。有前項所列各款之情形而無人為公示送達之申請者
    ，行政機關為避免行政程序遲延，認為有必要時，得依職權
    命為公示送達」、「公示送達自前條公告之日起，其刊登政
    府公報或新聞紙者，自最後刊登之日起，經20日發生效力」
    。
四、經查：
  (一)內政部警政署國道公路警察局公警局交字第ZEB002103 號之
    違規舉發通知單，雖經舉發機關於94年6 月3 日因新址不明
    退件（見卷第13頁及第26頁），而於94年7 月12日經內政部
    警政署國道公路警察局第五警察隊以公警五交字第09405908
    770 號函文之公告方式公示送達（此有該機關公告在卷可參
    ，見卷第25頁），惟公示送達效力係於公告之日起或刊登政
    府公報新聞紙最後刊登之日起，經20日始發生效力，已如前
    述，則自94年7 月12日公示送達後，需經20日後始發生效力
    （即94年8 月1 日始生效）。然本件舉發通知單上所載之到
    案日期為94年6 月29日（見卷第13頁），自無法依通知所定
    期限前往指定處所聽候裁決。從而，原處分機關所為之裁決
    即非合法。
  (二)綜上所述，原處分機關雖將本件違規舉發通知單公示送達予
    異議人，惟其送達依法係於94年8 月1 日始生送達效力，異
    議人顯無從依違規舉發通知書所載94年6 月29日前自動繳納
    罰鍰或到案聽候裁決，因此，自不得認原處分機關前揭裁決
    合法，從而，本件異議人此部分之異議為有理由，原處分應
    予撤銷，以資適法。
  (三)本件異議人之車籍地係登記在「高雄縣大社鄉○○路○路28
    3 號」，而異議人目前戶籍亦係登記於同址等情，此經異議
    人自承在卷，並有異議人之個人基本資料查詢結果1 份附卷
    可稽。惟異議人既已向車籍主管機關申報應送達地址為「高
    市苓雅區○○○路110 號」，原處分機關自應對其陳報之住
    址再為送達，始為合法，併予敘明。
據上論斷，應依道路交通案件處理辦法第20條，裁定如主文。
中    華    民    國    95    年    5     月    8    日
                  交通法庭  法  官  施柏宏
以上正本證明與原本無異。
如不服本裁定，應於收受送達後5 日內向本院提出抗告狀。
中    華    民    國    95    年    5     月    8     日
                            書記官  吳金霞


司法院資訊處製作；財團法人民間司法改革基金會備份。
